臺灣高等法院民事裁定　　　　　　　　　 96年度抗字第814號
抗　告　人　甲○○
抗告人因與相對人乙○○、騰升建設有限公司間假處分事件，對
於中華民國96年4月25日臺灣板橋地方法院96年度裁全字第2709
號所為裁定提起抗告，本院裁定如下：
    主  文
抗告駁回。
抗告程序費用由抗告人負擔。
    理  由
一、聲請及抗告意旨略以：台北縣中和市○○路239巷59弄13號
    、13-1號（下稱系爭建物）係訴外人游耀坤原始建造後售予
    賴建發，再由賴建發於民國65年間讓與游祥近，並向稅捐機
    關登記為游祥近所生四子，即抗告人、相對人乙○○及訴外
    人游本立、游本強共有，應有部分各 1/4之未辦保存登記建
    物，嗣游本立及游本強將其應有部分讓與游本庄，游本庄及
    乙○○則將系爭建物其等擁有之應有部分出售予相對人騰升
    建設有限公司（下稱騰升公司），供該公司拆除及興建新屋
    之用。乙○○預定於96年 4月30日前將系爭建物交付予騰升
    公司，若系爭建物遭拆除則有無法回復之損害。原裁定將共
    有物之支配權與共有權混為一談，認共有權在性質上不可能
    遭侵害，其見解與實務不符，且系爭建物雖為未辦理保存登
    記之違章建築，但系爭建物之共有權仍應受法律所保護，不
    得認僅所有權人得提出權利保護之請求。縱抗告人接管系爭
    建物，仍無法阻止騰升公司強行拆除系爭建物之風險，請求
    廢棄原裁定，改命相對人乙○○不得交付系爭建物與騰升公
    司，及禁止騰升公司拆除系爭房屋等語。
二、按，共有人間就共有物之使用、收益或管理方法所訂之契約
    ，俗稱分管契約，分管後共有人仍維持共有關係，共有人與
    他共有人訂立分管契後，縱將其應有部分讓與第三人，其分
    管契約對於受讓人仍繼續存在（最高法院48年度台上字第
    1065號判例及司法院大法官會議第 349號解釋參照）。債權
    人就金錢以外之請求，欲保全強制執行者，得聲請假處分。
    假處分，非因請標的之現狀變更，有日後不能強制執行，或
    甚難執行之虞者，不得為之，民事訴訟法第 532條定有明文
    。
三、按，各共有人，得自由處分其應有部分，民法第819條第1項
    定有明文。則系爭建物之事實處分權人乙○○及游本庄將其
    應有部分出售予騰升公司，自屬合法有效。系爭建物由相對
    人乙○○單獨居住使用達數十年，其他共有人均未就該分管
    之情形為爭執，足認系爭建物有分管契約存在，且共有人全
    體均難諉為不知。依首開實務見解，騰升公司於受讓乙○○
    之應有部分時，亦同時受讓分管系爭建物之權利，故乙○○
    將系爭建物交付騰升公司，於法並無不合。次按，共有物之
    處分，應得共有人全體之同意，民法第819條第2項定有明文
    。但土地法第34條之1第2項規定，共有土地或建築改良物，
    其處分，應以共有人過半數及其應有部分合計過半數之同意
    行之。但其應有部分合計逾三分之二者，其人數不予計算。
    土地法為民法之特別法，依特別法優先普通法之原則，土地
    法第34條之1第1項之應優先於民法第819條第2項規定適用。
    本件騰升公司對系爭建物之實際處分權，在其受讓乙○○之
    1/4及游本庄經游本立及游本強轉讓而來之實際處分權1/2
    後，騰升公司擁有系爭建物實際處分權為3/4，已逾土地法
    第34條之1所規定之2/3，得不經其他共有權人同意而處分共
    有建物。縱騰升公司在經抗告人同意拆除系爭建物，亦非無
    法律上之原因。故抗告人縱提起本案訴訟亦無法得到勝訴之
    判決，自無日後有強制執行之可能。抗告人主張系爭建物，
    將因現狀變更，有日後不能強制執行或甚難執行之虞，請求
    為假處分，於法未合，不應准許。原裁定駁回抗告人之聲請
    ，與本院所持之理由，固有不同，結論仍屬一致，應駁回抗
    告人之抗告。末查，抗告人以送達代收人陳昱宇律師之名義
    具狀撤回抗告，因無抗告人之簽名、蓋章，難認係抗告人本
    人所為之意思表示，經本院通知抗告人於96年11月 8日到院
    陳明是否確為抗告人之真意，抗告人並未到庭，難認抗告人
    業撤回本件抗告，附此敘明。
四、據上論結，本件抗告為無理由，裁定如主文。
中　　華　　民　　國　　96　　年　　11　月　　 19　　日
                    民事第二庭
                        審判長法　官  吳謙仁
                              法　官  李瓊蔭
                              法  官  蘇瑞華
正本係照原本作成。
本裁定除以適用法規顯有錯誤為理由，並經本院許可外，不得再
抗告。如提起再抗告，應於收受後10日內委任律師為訴訟代理人
向本院提出再抗告狀。並繳納再抗告費新台幣１千元。
中　　華　　民　　國　　96　　年　　11　　月　　20　　日
　　　　　　　　　　　　　　　書記官  賴以真
